臺灣苗栗地方法院刑事判決　　　　　　　 95年度訴字第727號
公　訴　人　臺灣苗栗地方法院檢察署檢察官
被　　　告　甲○○
　　　　　　　　　　號
選任辯護人　李添興 律師
被　　　告　丙○○
　　　　　　　　　　之3號
指定辯護人　本院公設辯護人　己○○
上列被告等因偽造貨幣案件，經檢察官提起公訴（95年度偵字第
3621號），本院判決如下：
    主  文
甲○○於夜間，在公共場所未經許可，攜帶刀械，處有期徒刑參
月。扣案之武士刀壹把沒收。又共同行使偽造之通用紙幣，處有
期徒刑壹年捌月。扣案如附表一、二所示之偽造壹仟元及伍佰元
紙幣均沒收。應執行有期徒刑壹年拾月，緩刑伍年。扣案如附表
一、二所示之偽造壹仟元及伍佰元紙幣、武士刀壹把均沒收。
丙○○共同行使偽造之通用紙幣，處有期徒刑壹年捌月。扣案如
附表一、二所示之偽造壹仟元及伍佰元紙幣均沒收。
    事  實
一、甲○○明知武士刀係槍砲彈藥刀械管制條例所列管、具有殺
　  傷力之刀械，未經主管機關許可，不得持有、攜帶。竟於民
    國95年2 月間某日，在台中縣大甲鎮王欽良（未據起訴）住
    處，向其取得具有殺傷力之武士刀1 把，旋攜帶該把武士刀
    ，行經馬路之公共場所返家，將該把武士刀懸掛在其位於台
    中縣大甲鎮○○路○ 段887 號住處牆壁上，未經許可而非法
    持有之。
二、甲○○、丙○○因經濟窘困，需錢孔急，竟思供行使之用，
    而以兌換偽鈔之方式牟利，於95年7 月6 日晚間，在桃園縣
    平鎮市某處，渠等各出資新臺幣（下同）1 萬元共計2 萬元
    ，合資向真實姓名、年籍不詳綽號「元哥」之成年男子，以
    2 比7 之比例兌換偽鈔，收進偽鈔7 萬2500元（仟元偽鈔66
    張【起訴書誤載為67張】、伍佰元偽鈔13張）。渠等明知如
    附表所示紙鈔計79張均屬偽造，竟共同基於行使偽造通用紙
    鈔之單一犯意聯絡，（一）於95年7 月7 日下午2 時30分許
    ，由丙○○駕駛車牌號碼PE-0295 號自小客車搭載甲○○，
    並攜帶前開偽鈔，前往苗栗縣大湖鄉栗林村台三線140 公里
    處，由甲○○下車持編號EK398131ZD仟元偽鈔1 張，以購買
    水梨為由，向乙○○行使，找得真鈔900 元。（二）復接續
    於同日下午3 時30分許，在同鄉○○村○○○○○道，以同
    一方式，以購買香煙、檳榔為由，持編號EL149763ZH仟元偽
    鈔1 張，向丁○○行使，找得真鈔885 元。（三）又接續於
    同日下午4 時20分許，在同鄉○○村○ 鄰○○路1226號，以
    購買香煙、檳榔為由，以同一方式，持編號EN932699 XC 仟
    元偽鈔1 張，向戊○○行使，找得真鈔880 元。嗣經店家發
    覺有異，報警處理，始為警於同日下午4 時45分許，在同鄉
    台三線汶水加油站查獲，並在該自小客車內起出仟元偽鈔60
    張，另自丙○○皮包內取出仟元偽鈔2 張，後自乙○○、丁○○、戊○○處追回仟元偽鈔3 張（合計65張），在甲○○
    之台中縣大甲鎮○○里○ 鄰○○路○ 段887 號起出仟元偽鈔
    1 張、伍百元偽鈔13張及上開武士刀1 把。
三、案經苗栗縣警察局大湖分局報請臺灣苗栗地方法院檢察署檢
    察官偵查起訴。
    理  由
壹、證據能力部分
    當事人、代理人或辯護人於法院調查證據時，知有第159 條
    第1 項不得為證據之情形，而未於言詞辯論終結前聲明異議
    者，視為有前項之同意，刑事訴訟法第159 條之5 第2 項定
    有明文，而第159 條第1 項所稱「被告以外之人」，參酌同
    條項92年1 月14日修正理由第3 段，不僅指證人，亦包含共
    同被告、共犯、被害人等非有證人身分之人。查本件當事人
    及辯護人於本院審理中言詞辯論終結前均未爭執相關共同被
    告、證人在警詢、偵查中供述之在審判外陳述之證據能力，
    揆諸上揭法條，本件被害人乙○○、丁○○、戊○○於警詢
    中所為證述及各共同被告間於警詢、偵查中關於其他被告犯
    罪事實部分之供述，均具有證據能力，合先敘明。
貳、實體部分
一、訊據被告甲○○對於在上揭時、地，於車站之公共場所未經
    許可攜帶刀械之犯行，及被告甲○○、丙○○對於在上揭時
    、地共同行使偽鈔之犯行均坦承不諱，並經證人即被害人乙○○、丁○○、戊○○於警詢中證述明確，且有贓物認領保
    管單3 紙及照片14張在卷可稽，復有武士刀1 把及如附表所
    示之仟元偽鈔、伍佰元偽鈔共計79張等物扣案可資佐證。又
    扣案之武士刀1 把經送苗栗縣警察局刀械鑑驗小組鑑驗結果
    ，認：「一、係槍砲彈藥刀械管制條例列管之刀械，二、刃
    長45公分、柄長16 .5 公分」等情，有該小組95年8 月28日
    工作紀錄表1 份附卷可證，扣案之仟元偽鈔及伍佰元偽鈔共
    計79張，經送請中央印製廠鑑定結果，函覆：「貴分局函請
    鑑定之可疑新臺幣壹仟元券（安一版）66張（號碼：EN9326
    99XC 22 張、EK398131ZD 20 張、EL149763ZH 20 張、FS54
    9084WE 4張）、伍佰元券（安一版）13張（號碼：AQ673024
    UJ 5張、CQ824328VF 4張、AQ054083VC 2張、CS644284UF 2
    張）共計79張，經本廠鑑定結果均屬偽造（鑑定報告如附件
    ）」等語，及所附鑑定報告認：「一、該批壹千元偽鈔均以
    彩色雷射輸出方式仿印，無凹版印紋凸起效果，紙張非鈔券
    紙；菊花水印以灰色墨在紙張正面仿製，另在紙張背面將部
    分紙張刮除仿白水印，安全線均以抽離自真鈔壹佰元券之折
    光變色安全線將其切割後再黏貼仿鈔券正面五段裸露部分，
    左下角面額數字以彩色雷射輸出方式仿折光變色油墨。二、
    該批伍佰元偽鈔均以彩色雷射輸出方式仿印，無凹版印紋凸
    起效果，紙張非鈔券紙；竹子水印以灰色墨在紙張正面仿製
    ，另在紙張背面將部分紙張刮除仿白水印，安全線以雷射輸
    出方式在紙張正面仿造，部分再抽離自真鈔壹佰元券之折光
    變色安全線將其切割後黏貼其上仿鈔券正面五段裸露部分，
    左下角面額數字以彩色雷射輸出方式仿折光變色油墨。」等
    情，有該廠95年9 月8 日中印發字第0950004189號函及所附
    鑑定報告1 份在卷可參，足認被告2 人之自白與事實相符，
    本件事證明確，被告2 人所為上開犯行均堪認定。
二、按廣義貨幣固可包含硬幣及紙幣，惟刑法上偽造貨幣罪章各
    條所稱之貨幣，係專指國家鑄造發行之硬幣而言（最高法院
    63年度臺上字第2194號判例意旨參照）。又中央銀行所發行
    之新臺幣幣券，既經政府定為法幣，具有強制流通之性質，
    自屬刑法上所稱之通用紙幣（最高法院28年上字第896 號判
    例、院字第1502號解釋意旨參照）。核被告甲○○、丙○○
    所為，均係犯刑法第196 條第1 項之行使偽造通用紙幣罪；
    被告甲○○另於夜間在公共場所未經許可，攜帶武士刀之行
    為，係犯槍砲彈藥刀械管制條例第15條第1 款、第2 款於夜
    間在公共場所未經許可，攜帶刀械罪。起訴書雖認被告甲○○係犯槍砲彈藥刀械管制條例第14條第3 項之未經許可持有
    刀械罪，然查，被告甲○○攜帶上揭武士刀之時間，係於95
    年2 月間某日晚上，且行經馬路之公共場所乙節，已經被告
    甲○○供明在卷（見本院卷第62頁），惟此與本件犯罪事實
    同一，本院爰依法變更起訴法條。又被告2 人以偽造紙幣冒
    充真幣行使，性質上當然含有詐欺之成分，已為行使偽造紙
    幣之行為所吸收，不再另論以詐欺罪（最高法院42年臺上字
    第410 號判例意旨參照），被告2 人意圖供行使之用而收集
    偽造之通用紙幣之低度行為，為行使之高度行為所吸收，亦
    不另論罪；另被告甲○○前揭未經許可持有刀械之低度行為
    ，應為未經許可於夜間在公共場所攜帶刀械之高度行為所吸
    收，不另論罪，均併此敘明。又本件被告2 人所犯行使偽造
    通用紙幣罪行，係基於一行使偽造通用紙幣之犯意，於同一
    機會、密接之時空情況下，數行為而持續侵害同一法益，為
    接續犯，僅能成立一罪，一併敘明。被告甲○○與被告丙○○就上開行使偽造通用紙幣犯行彼此間，有犯意聯絡及行為
    分擔，均為共同正犯。本院查刑事訴訟程序固在追訴不法與
    處罰犯罪，但查刑事制裁處分之目的，除懲儆窮凶巨惡之徒
    ，期能經由監獄之執行，使其受到自由被剝奪之痛苦，庶使
    懼怕處罰，日後不敢再犯外，並寓有使因一時失察糊塗而蹈
    法網者，經由刑事訴追過程有所警惕，期不再犯，因此改邪
    歸正，成為社會有用之人，因此法院於量刑時，當斟酌被告
    具體犯罪之情狀與是否有再犯之可能等因素，達到「罪刑相
    當」、「罰所當罰」之目標。經查被告2 人因一時貪念而觸
    法，但查其犯罪情節尚屬輕微，業經行使之偽鈔僅有3 千元
    ，犯罪所得屬區區數目，經警查獲後即清楚交代行使偽鈔之
    時間、地點，並供出偽鈔之來源，被告2 人自警詢至本院審
    理時均坦承犯行，顯見其態度良好，但查若將被告2 人以上
    犯罪之情狀及犯後之態度，與所犯行使偽造通用紙幣罪之法
    定最輕本刑為3 年以上有期徒刑相較，是認客觀上以一般國
    民生活經驗法則為之檢驗，應屬情輕法重，且足以引起一般
    人之同情。因此本院認被告2 人所犯本案罪行確尚存有足資
    憫恕之處，即令其等處以最低之刑度，猶嫌過重，爰依刑法
    第59條之規定，酌減其所犯本罪之法定本刑。被告甲○○所
    犯上開2 罪，犯意各別，行為互殊，應分論併罰。審酌被告
    2 人之生活狀況、智識程度、犯罪動機、手段、目的，持有
    偽造之千元通用紙幣金額不高，行使之次數，衡量被告以購
    物換取真幣，擾亂社會金融秩序及其犯後坦承犯行、態度良
    好等一切情狀，分別量處如主文所示之刑，並就被告甲○○
    部分，定其應執行之刑。又查被告甲○○前未曾受有期徒刑
    以上刑之宣告，此有臺灣高等法院被告前案紀錄表1 份在卷
    可憑，其因一時經濟困難，而持偽鈔消費，致罹刑典，經此
    教訓，當知所警惕，信無再犯之虞，本院綜核各情認對被告
    甲○○所宣告上開之有期徒刑均以暫不執行為適當，爰併予
    宣告緩刑5 年，以啟自新。
三、扣案如附表所示之偽造新臺幣壹仟元券66張（號碼：EN9326
    99XC 22 張、EK 398131ZD 20張、EL149763ZH 20 張、FS54
    9084WE 4張）、偽造伍佰元券13張（號碼：AQ673024UJ 5張
    、CQ824328VF 4張、AQ054083VC 2張、CS644284UF 2張）共
    計79張，均依刑法第200 條規定，予以宣告沒收；扣案之武
    士刀1 把（柄長16.5公分、刀刃長45公分）係公告查禁管制
    刀械，屬刑法第38條第1 項第1 款之違禁物，亦應予宣告沒
    收。
據上論斷，應依刑事訴訟法第299 條第1 項前段、第300 條，槍
砲彈藥刀械管制條例第15條第1 款、第2 款，刑法第11條前段、
第196 條第1 項、第51條第1 項第5 款、第59條、第74條第1 項
第1 款、第200 條、第38條第1 項第1 款，判決如主文。
本案經檢察官洪清秀到庭執行職務。
中　　華　　民　　國　　96　　年　　5 　　月　　29　　日
                  刑事第三庭  審判長法　官  柳章峰
                                    法  官  呂曾達
                                    法  官  林卉聆
以上正本證明與原本無異。
如不服本判決，應於判決送達後10日內向本院提出上訴狀（應抄
附繕本）。告訴人或被害人如對於本判決不服者，應具備理由請
求檢察官上訴，其上訴期間之計算係以檢察官收受判決正本之日
期為準。
                                    書記官  盧俊良
中　　華　　民　　國　　96　　年　　5 　　月　　29　　日
附錄論罪科刑之法條全文：
槍砲彈藥刀械管制條例第15條
未經許可攜帶刀械而有下列情形之一者，處 2 年以下有期徒刑：
一  於夜間犯之者。
二  於車站、埠頭、航空站、公共場所或公眾得出入之場所犯之
    者。
三  結夥犯之者。
中華民國刑法第196條
（行使收集或交付偽造變造通貨、幣券罪）
行使偽造、變造之通用貨幣、紙幣、銀行券，或意圖供行使之用
而收集或交付於人者，處3 年以上10年以下有期徒刑，得併科5
千元以下罰金。
收受後方知為偽造、變造之通用貨幣、紙幣、銀行券而仍行使，
或意圖供行使之用而交付於人者，處5 百元以下罰金。
第 1 項之未遂犯罰之。
附表：
一、新臺幣壹仟元偽鈔共計66張：
    號碼：EN932699XC 22 張
          EK398131ZD 20 張
          EL149763ZH 20 張
          FS549084WE  4 張
二、新臺幣伍佰元偽鈔共計13張：
    號碼：AQ673024UJ 5張
          CQ824328VF 4張
          AQ054083VC 2張
          CS644284UF 2張
三、起訴書附表所載關於仟元偽鈔「EK398131ZD 19 張、
    EK398131ZD 3張」及「EN932699XC 21 張」均係誤載，在此
    敘明。
